【裁判字號】    90,自,729
【裁判日期】    901205
【裁判案由】    詐欺
【裁判全文】
臺灣臺北地方法院刑事裁定                            九十年度自字第七二九號
    自  訴  人  丁○○○有限公司  設台北市○○區○○路三五六巷四十號
    代  表  人  乙○○
    代  理  人  沈培錚律師
    被      告  丙○○
右列被告因詐欺案件，經自訴人提起自訴，本院裁定如左：
    主  文
自訴駁回。
    理  由
一、本件自訴意旨詳如自訴狀（附件）所載。
二、按法院或受命推事於自訴案件第一次審判期日前訊問及調查結果，如認為案件有
    刑事訴訟法第二百五十二條至第二百五十四條之情形者，得以裁定駁回其自訴，
    同法第三百二十六條第三項定有明文。次按犯罪事實應依證據認定之，無證據不
    得推定其犯罪事實。又不能證明被告犯罪者，應諭知無罪之判決，刑事訴訟法第
    一百五十四條、第三百零一條第一項分別定有明文。又事實之認定，應憑證據，
    如未能發現相當證據，或證據不足以證明，自不能以推測或擬制之方法，為裁判
    基礎。又自訴人之自訴，係以使被告受刑事訴追為目的，是其陳述是否與事實相
    符，仍應調查其他證據以資審認（最高法院四十年臺上字第八六號、五十二年臺
    上字第一三００號判例參照）。又按刑法第三百三十九條第一項之詐欺罪，須行
    為人施用詐術，致他人陷於錯誤而為財物之交付始可，如行為人並未施用詐術，
    或其所用方法不能認係詐術，亦不致使人陷於錯誤，即均與該條之構成要件有間
    （最高法院四十六年度臺上字第二六０號判例參照）。至於民事債務當事人間，
    若有未依債務本旨履行給付之情形，在一般社會經驗而言，原因非一；其因不可
    歸責之事由無法給付，或因合法得對抗他造主張抗辯而拒絕給付，甚至債之關係
    成立後，始行惡意遲延給付，皆有可能，非必出於自始無意給付之詐欺犯罪一端
    。又刑事被告依法不負自證無罪之義務，故在別無積極證據之情形下，自難違反
    刑事訴訟法第一百五十四條之規定，以被告單純債務不履行之狀態，推定被告自
    始即有不法所有之意圖而施用詐術。
三、自訴人丁○○○有限公司自訴被告丙○○涉有詐欺罪嫌，僅以被告為新形象不銹
    鋼藝術製品行負責人向自訴人訂購鋼鐵數批屆期未能支付貨款，而所交付以被告
    為發票人之支票及本票亦未能兌現，為其論據。
四、訊據被告堅決否認涉有詐欺犯行，辯稱其因週轉不靈始無法如期支付貨款，惟事
    後其已召開債權人會議並與債權人達成和解，且已依和解條件清償貨款等語，經
    查，被告係因週轉不靈始無法支付貨款，惟已與其他債權人達成和解並依和解條
    件清償貨款之事實，業據證人甲○○到庭證述屬實，而自訴人於本院亦到庭表示
    並無其他積極證據可證明被告有詐欺犯意，雙方已達成和解，並當庭表示撤回自
    訴，此外復查無其他證據足認被告有詐欺之犯行，尚難僅以被告向自訴人訂購鋼
    鐵未能履約付款即推論被告有詐欺之犯意，本件係屬民事糾紛，不能證明被告犯
    罪，依首開說明，本件自訴應予駁回。
據上論斷，應依刑事訴訟法第三百二十六條第三項、第二百五十二條第十款裁定如主
文。
中      華      民      國      九十      年    十二    月      五      日
                                      臺灣臺北地方法院刑事第九庭
                                          法  官  沈君玲
右正本證明與原本無異。
如不服本裁定，應於裁定送達後五日內向本院提出抗告狀。
                                          書記官  蔡梅蓮
中      華      民      國      九十      年    十二    月      七      日


司法院資訊處製作；財團法人民間司法改革基金會備份。
